【裁判字號】    97,交訴,53
【裁判日期】    980402
【裁判案由】    肇事遺棄罪
【裁判全文】
臺灣桃園地方法院刑事判決              97年度交訴字第53號
聲  請  人  臺灣桃園地方法院檢察署檢察官
被      告  甲○○
上列被告因肇事遺棄罪案件，經檢察官聲請簡易判決處刑（97年
度偵字第12255 號），本院刑事庭認不宜以簡易判決處刑，改依
通常程序審理，判決如下：
    主  文
甲○○駕駛動力交通工具肇事，致人受傷而逃逸，處有期徒刑陸
月，如易科罰金，以新臺幣壹仟元折算壹日。緩刑貳年。
    事  實
一、甲○○明知服用酒類後反應及行為會較為遲鈍，酒後駕車發
    生車禍之危險性較高，竟於民國97年5 月10日下午9 時許，
    在桃園縣桃園市○○路「紅姑娘卡拉OK」店內，與友人飲用
    啤酒共2 瓶後，已達不能安全駕駛動力交通工具之狀況，猶
    於翌（11）日凌晨1 時45分許，駕駛車號BN-1626 號自小客
    車，沿桃園縣八德市○○路由北往南方向行駛，行至中華路
    與茄苳路交岔路口，欲左轉茄苳路，而依其行向設有紅燈閃
    光之警告號誌，並係屬支線道，其本應注意汽車行駛時，駕
    駛人應注意車前狀況，並隨時採取必要之安全措施，又汽車
    行駛至閃光紅燈號誌之交岔路口，應減速接近，先停止於交
    岔路口前，讓幹道車優先通行後認為安全時，方得續行，而
    依當時天候晴、夜間有照明、柏油道路、路面乾燥、無缺陷
    亦無障礙物且視距良好，並無不能注意之情事，詎甲○○在
    酒後精神不濟之狀態下，竟疏未注意及此，未減速慢行先停
    止於交岔路口前讓幹線道車輛先行，貿然通過該交岔路口，
    適有乙○○駕駛車牌號碼5P-596號營業小客車，沿中華路由
    南往北方向行駛，行經上開其行向設有黃燈閃光警告號誌之
    路口，並係屬幹線道，亦因疏未注意於行駛至交岔路口前應
    注意車前狀況，並減速接近，注意安全，小心通過之規定，
    猶貿然前行，致2 車均閃避不及，甲○○所駕駛之自小客車
    左前車頭撞擊乙○○所駕駛營業小客車左後車門，乙○○所
    搭載之真實姓名年籍不詳之乘客（起訴書誤載為乙○○受傷
    ）因此受有臉部瘀傷之傷害（所涉過失傷害部分未據告訴、
    起訴），甲○○明知業已駕車肇事，可能造成他人受傷，竟
    未下車查看、救護傷者，基於駕駛動力交通工具肇事，致人
    受傷而逃逸之故意，駕車逃逸駛離現場，嗣經警據報，於同
    日凌晨3 時6 分許，在桃園縣八德市○○路238 巷36之1 號
    前查獲，並對甲○○施以酒精濃度測定，發現其呼氣中所含
    酒精濃度仍高達每公升0.55毫克，而知悉上情（甲○○所涉
    刑法第185 條之3 之罪，另經本院以97年度桃交簡字第3051
    號判決有罪確定）。
二、案經桃園縣政府警察局八德分局報請臺灣桃園地方法院檢察
    署檢察官偵查後聲請簡易判決處刑，本院認為不宜以簡易判
    決處刑，改依通常程序審理。
    理  由
壹、證據能力部分：
一、按被告以外之人於審判外之言詞或書面陳述，除法律有規定
    者外，不得作為證據，刑事訴訟法第159 條第1 項固有明文
    ；惟被告以外之人於審判外之陳述，雖不符同法第159 條之
    1 至之4 規定，而經當事人於審判程序同意作為證據，法院
    審酌該言詞陳述或書面陳述作成時之情況，認為適當者，亦
    得為證據。又當事人、代理人或辯護人於法院調查證據時，
    知有第159 條第1 項不得為證據之情形，而未於言詞辯論終
    結前聲明異議者，視為有前項之同意，同法第159 條之5 亦
    定有明文。本件被告於本院審理時同意以證人乙○○於警詢
    之陳述作為證據，本院審酌上開供述作成時之情況均屬正當
    ，且與本案相關之待證事實具有關連性，而被告既未爭執其
    證據能力，亦未聲請傳訊，顯已放棄詰問權之行使，依上說
    明，應具有證據能力。
二、其次，本案認定事實所引用之文書證據，並無證據證明係公
    務員違背法定程式所取得，亦無刑事訴訟法第159 條之4 之
    顯有不可信之情況與不得作為證據之情形，本院斟酌本案卷
    內之證據並非非法取得，亦無證明力明顯過低之情形，且經
    本院於審判期日依法進行證據之調查、辯論，被告於訴訟上
    之程序權即已受保障，故前揭各該證據，亦均得採為證據，
    合先敘明。
貳、實體部分：
一、訊據被告對上揭犯行於偵查及本院審理中均坦承不諱，證人
    乙○○於警詢中證稱：「（問：於何時、何地發生車禍？）
    97年5 月11日凌晨1 時45分許，在桃園縣八德市○○路與茄
    苳路交岔口發生車禍」、「（問：與何人發生車禍？）與甲
    ○○所駕駛車號BN-1626 號發生車禍」、「（問：請詳述案
    發情況？）我沿八德市○○路行經中華路與茄苳路交岔口時
    ，忽然見車號BN-1626 號自小客車左轉欲轉入茄苳路，突然
    該車速度加快，我嚇一跳就被撞，我所駕駛之營業小客車左
    後門凹陷，左後保險桿破裂，但該車肇事後就離開現場，是
    我撥打110 報警處理」等語（見臺灣桃園地方法院檢察署97
    年度偵字第12255 號偵查卷宗第14頁），足見被告確有於肇
    事後逃逸之行為；另證人乙○○又於本院審理中證述：「（
    問：你於97年5 月11日凌晨1 時45分，在桃園縣八德市○○
    路與茄苳路交岔路口發生車禍時，是否駕駛營業小客車正在
    營業？）是」、「（問：車禍發生當時，車內是否有乘客？
    ）有」、「（問：乘客是女性或男性？）女性」、「（問：
    該名女乘客是否因為車禍受傷？）當時剛發生車禍之後，看
    不出來有受傷，我說要送她去醫院，她說不用，因為我有其
    他計程車同事到場關心，該名女乘客就坐我同事的車離開現
    場，但車禍後兩、三天後，她打電話說臉部有瘀血，說因為
    臉部瘀傷沒有辦法工作，我同意賠償她，過了一、兩天後，
    我開車去她家找她，並賠償她6,000 元至7,000 元」等語（
    見本院卷第55頁），此外參之乙○○事後賠償該名女乘客6,
    000 至7,000 元，有被告與乙○○之和解書（其中記載有：
    「營業損失及乘客受傷部分賠償10,000元」等語）1 份在卷
    可證，則衡情苟非該名女乘客確因本件車禍受有傷害，乙○
    ○應無在未向被告求償之前即願先行賠償該名女乘客因車禍
    受傷所受之損失，況證人乙○○於審理時尚證稱：「（問：
    你沒有看到該名女乘客受傷，她又沒有提出診斷證明書，為
    何你願意賠償他6,000 至7,000 元？）她有去給醫生看病，
    我去她家時有給我看去醫院看病的掛號就診資料」等語（見
    本院卷第56頁），益徵該名乘坐於乙○○所駕駛上開營業小
    客車姓名年籍不詳之女乘客確有因本件車禍而受有傷害甚明
    。至證人乙○○雖證稱：「不記得該名女乘客地址，亦不記
    得怎麼開車去她家」等語，致本院無從依法傳拘該名女乘客
    到庭作證，然乙○○所駕自小客車於案發時搭載之女乘客，
    因本件車禍臉部受有瘀傷已明，有如上述，故並不影響本院
    前揭認定之事實。此外，復有道路交通事故現場圖、道路交
    通事故調查報告表（一）、（二）、現場相片及車號BN-162
    6 號自小客車、車號5P-596號營業小客車車損照片、桃園縣
    政府警察局道路交通事故當事人酒精測定紀錄表、刑法第18
    5 條之3 案件測試觀察紀錄表、桃園縣政府警察局汽車駕駛
    人酒後生理協調平衡檢測紀錄卡各1 份在卷可稽（見偵查卷
    第16、18、19、25至34頁），足徵被告任意性之自白，核與
    事實相符，應屬可信。
二、按汽車駕駛人，駕駛汽車肇事致人受傷或死亡，應即採取救
    護或其他必要措施，並向警察機關報告，不得駛離或逃逸，
    道路交通管理處罰條例第62條第3 項前段定有明文。又因道
    路交通事故之發生，常非於己之鄰親家里，時有告救不能情
    事，乃科以肇事者須即採取救護或其他必要措施，並應向警
    察機關報告之法定義務，以防因就醫延誤致生無謂傷亡，並
    俾得通知傷亡者家屬到場，以明責任，是凡肇事人於行車肇
    事致人受傷或死亡，未即採取救護或其他必要措施，並向警
    察機關報告，即駕車逃逸者，均應依該規定處罰，至其嗣後
    是否受刑事訴追及已否與被害人達成民事和解，賠償損失，
    對其應受處罰乙節，並不生影響。職是之故，汽車駕駛人駕
    駛汽車肇事，不論其責任之歸屬為何，即有義務留在肇事現
    場，採取救護或其他必要措施，並向警察機關報告，以維護
    他人之生命與其他用路人之交通安全。其立法目的，既係促
    使駕駛人於肇事致死傷後，能對被害人即時救護，報告警察
    機關，以減少死傷，是該罪之成立祇以行為人有駕駛動力交
    通工具肇事，致人死傷而逃逸之事實為已足（最高法院92年
    度臺上字第4468號判決意旨參照）。本件被告駕駛上開自小
    客車撞擊乙○○駕駛之營業小客車致該營業小客車上之乘客
    受傷，且依上開兩車撞擊後之受損照片觀之，被告所駕車輛
    左前車燈及保險桿左側均破裂且保險桿與車頭脫離，證人乙
    ○○所駕營業小客車左後車門凹陷且有明顯之擦撞痕跡，可
    見當時撞擊力道非輕，被告顯然知悉發生本件車禍甚有可能
    造成對方受傷，竟未下車查看、救護，並向警察機關報告，
    即逕行駕車離去，嗣後經警循線始查獲被告到案，其肇事逃
    逸已甚灼然，是被告肇事致人受傷而逃逸之犯行，堪以認定
    。
三、核被告所為，係犯刑法第185 條之4 之肇事逃逸罪。又事故
    發生後，被告即將肇事車輛駛離，警方依現場之目擊證人丙
    ○○、丁○○告知警方被告所駕車輛之車號，警方經電腦查
    詢車主為被告之母親，始於事故發生約2 小時後，在被告上
    址住處查獲被告等情，有桃園縣政府警察局八德分局刑事案
    件報告書1 份附卷可參（見臺灣桃園地方法院檢察署97年度
    偵字第12255 號偵查卷宗第1 頁），復佐以證人乙○○於警
    詢中證稱被告肇事後隨即離開現場等語，如上所述，足認被
    告肇事後並非在未經有偵查權機關或公務員發覺其犯罪前，
    即向警員坦承犯行，核與自首要件並不相符。爰審酌被告並
    無前案紀錄，素行良好，惟於肇事後棄傷者於不顧，逕行逃
    離現場，所為非是，惟念乙○○先與受傷乘客達成和解後，
    被告事後亦與乙○○達成民事和解，有被告提出之和解書1
    份附卷可憑，犯後態度良好等一切情狀，量處如主文所示之
    刑，並諭知易科罰金之折算標準。末查，被告未曾因故意犯
    罪受有期徒刑以上刑之宣告，此有臺灣高等法院被告前案紀
    錄表1 紙在卷可按，其因一時失慮，致罹刑典，且坦承犯行
    ，審其經此教訓，應能知所警惕，而無再犯之虞，本院認對
    其所宣告之刑以暫不執行為適當，爰併諭知緩刑2 年，以啟
    自新。
據上論斷，應依刑事訴訟法第第299 條第1 項前段、第452 條，
刑法第185 條之4 、第41條第1 項前段、第74條第1 項第1 款，
判決如主文。
本案經檢察官楊凱真到庭執行職務。
中    華    民    國    98    年    4     月    2     日
                  臺灣桃園地方法院刑事第八庭
                      審判長法  官  林惠霞
                            法  官  張瓊華
                            法  官  張明儀
以上正本證明與原本無異。
如不服本判決應於收受判決後10日內向本院提出上訴書狀，並應
敘述具體理由。其未敘述上訴理由者，應於上訴期間屆滿後20日
內向本院補提理由書 (均須按他造當事人之人數附繕本)「 切勿
逕送上級法院」。
                            書記官  邱仲騏
中    華    民    國    98    年    4     月    2     日
附錄本案論罪科刑之法條：
中華民國刑法第185條之4
（肇事遺棄罪）
駕駛動力交通工具肇事，致人死傷而逃逸者，處 6 月以上 5 年
以下有期徒刑。


司法院資訊處製作；財團法人民間司法改革基金會備份。
